【裁判字號】    88,上訴,3604
【裁判日期】    890229
【裁判案由】    妨害自由等
【裁判全文】
臺灣高等法院刑事判決                  八十八年度上訴字第三六四號
    上  訴  人
    即  自訴人  丁○○
    代  理  人  戊○○
    上  訴  人
    即  被  告  乙○○
    輔  佐  人  甲○○
    選任辯護人  吳榮達
    被      告  丙○○
右上訴人因被告詐欺等案件，不服臺灣士林地方法院八十八年度自字第六一號，中華
民國八十八年八月十一日第一審判決（詐欺、偽造文部分），提起上訴，本院判決如
左：
    主      文
兩造上訴駁回。
    事     實
一、自訴意旨（被告乙○○、丙○○被訴共同詐欺部分；至被告乙○○被訴妨害自由
    部分，經原審判決無罪，自訴人未上訴，業已確定。）如後附台灣士林地方法院
    八十八年度自字第六一號刑事判決乙無罪部分之一(一)部分所載。
二、本案經本院審理結果，認第一審法院以被告乙○○明知為不實之事項，而使公務
    員登載於職務上所掌之公文書，足以生損害於公眾及他人，處有期徒刑八月；被
    告乙○○、丙○○被訴共同詐欺部分，因不能證明被告犯罪，因而諭知無罪。其
    認事用法及量刑（有罪部分）均無不當，應予維持，並引用原判決關於被告乙○
    ○偽造文書部分之事實、理由及證據；以及被告乙○○、丙○○被訴共同詐欺部
    分之理由及證據。
三、被告乙○○上訴意旨仍略以：當時渠搭乘友人便車到代書處，匆忙中給付代書費
    新台幣（下同）三萬元後，代書即將全部資料置於信封中，因為相信代書是公正
    的，故未立即檢查，後來一直找不到不動產所有權狀，才向地政事務所申請補發
    云云。被告選任辯護人亦為被告之利益辯稱：被告果欲以謊報方代取得新權狀，
    應於取得權狀不久後為之，不可能遲至過戶後之民國八十年間始行申請，況關於
    買賣契約約定「過戶手續完畢應一次付清尾款」乃制式約定，實則系爭房地尾款
    被告並無未支付之情事。退步言之，即認被告有使公務員登載不實之犯意存在，
    惟因自訴人於主管機關公告期間異議而未遂，本罪並不處罰未遂行為。又本件申
    請補發權狀，尚須經地政人員審查、公告，依最高法院七十三年台上字第一七一
    ０號判例，亦不成立使公務員登載不實罪。如鈞院仍認被告應負刑責，請斟酌被
    告年近七十，患有高血壓及冠心症等疾，請為緩刑之諭知等語。
四、本院查：本件不動產買賣，其契約第三條約定簽約時買方應給付賣方價金之一部
    四百六十萬元，尾款應於過戶手續完畢一次付清，有該契約書附卷可稽，本院查
    無證據足以證明被告乙○○已將尾款付青（給付或抵銷），或已其他方式解決，
    揆之實際，兩造之間迄今猶為彼此債務糾葛不已，是該房地買賣價金間題迄未解
    決，自訴人方面絕不致任由代書將房地所有權狀交與被告乙○○；況被告辯稱不
    知代書交付之信封袋內沒有權狀云云，尤與經驗法則相悖，殊不足採信。第查被
    告向台北市建成地政事務所申請建地一字第五八四四號公告略開：「主旨：乙○
    ○君所後開土地、建物所有權因減失申請補給乙案，經審查無誤，依法公告。」
    有該函附偵查卷（第一五二頁）可稽，被告乙○○明知為不實之事項（權狀並未
    遺失），而使該地政事務所承辦公務員登載於職務上所掌之上開公告，足以生損
    害於地政機關對不動產之管理及自訴人丁○○之權益，其犯罪已達既遂地步。又
    本件一經被告乙○○向台北市建成地政事務所申請補發權狀，該所人員即依申請
    製作公告（職務上所掌之公文書），並不須先行查明是否屬實為必要（至公告後
    是否補發，則是另一問題），原審就此部分論罪，亦與最高法院七十三年台上字
    第一七一０號判例無違。而被告乙○○年老體衰多病，縱屬非虛，本院論罪科刑
    時要非未加斟酌，甚予緩刑之考量。惟查被告上訴後，矢口否認犯行，且兩造財
    務糾葛，早逾十年，自上訴迄今，又過五月，本院多次懇切觀諭兩造達成民事和
    解未果，均足佐證被告尚未完全悔悟，本院思之再三，認無法再行寬減或宣告緩
    刑。被告此部分之上訴為無理由，應予駁回。
五、第按刑法第三百三十九條第一項詐欺罪之成立，以意圖為自己或第三人不法之所
    有，以詐術使人陷於錯誤，因而將本人或第三人之物交付為要件。關於自訴人指
    訴被告乙○○故意不給付承德路房地之清償證明，甚於該屋轉售第三人楊智慧後
    ，藉機要求一千五百萬元，否則不配合塗銷抵押權之設定云云，縱然屬實，然亦
    查無被告有施用何種詐術使自訴人陷於錯誤，因而交付財物之具體證據，此部分
    指訴已難戶立。至被告丙○○雖係乙○○之媳，自訴人於原審調查時坦承：「沒
    錯，我未見過她本人，有到她家好幾次找他公公，在彰化、豐原，她好像對事情
    不太清楚。」原審訊自訴人：「為何將她（丙○○）列為共犯？」答稱：「她說
    他有拿三千萬元給我，實際上只有一千萬元。」（原審卷第四六頁）是自訴人先
    前從未見過被告丙○○，自訴人亦自承該被告「好像對事情不太清楚」，此外又
    查無其他證據足以證明被告丙○○有共犯詐欺罪行。自訴人請求傳訊證人蔡文生
    ，另函彰化銀行基隆分行調取黃根輝貸款往來及還款資料，因事證已明，並無必
    要。本部分應係兩造間民事糾葛問題，原審諭知被告等無罪，洵無不當，自訴人
    上訴意旨仍執陳詞，任意指摘原判決不當，亦無理由，併予駁回。
據上論斷，應依刑事訴訟法第三百六十八條、第三百七十三條判決如主文。
本案經檢察官錢漢良到庭執行職務。
中     華     民     國    八十九   年       二       月     二十九     日
                        臺灣高等法院刑事第 六 庭
                                 審判長法  官  陳  春  秋
                                       法  官  黃  賽  月
                                       法  官  梁  力  求
右正本證明與原本無異。
不得上訴。
                                       書記官  胡      儀
中     華     民     國    八十九   年       三       月       二       日
附錄：本案論罪科刑法條全文
刑法第二百十四條
明知為不實之事項，而使公務員登載於職務上所掌之公文書，足以生損害於公眾或他
人者，處三年以下有期徒刑、拘役或五百元以下罰金。


司法院資訊處製作；財團法人民間司法改革基金會備份。
